【裁判字號】    97,破抗,51
【裁判日期】    970530
【裁判案由】    宣告破產
【裁判全文】
臺灣高等法院民事裁定                  97年度破抗字第51號
抗  告  人  甲○○
上列抗告人聲請宣告破產事件，對於中華民國97年4月2日臺灣士
林地方法院96年度破字第45號所為裁定提起抗告，本院裁定如下
：
    主      文
抗告駁回。
抗告程序費用由抗告人負擔。
    理      由
一、本件聲請及抗告意旨略以：伊為開設寵物用品店，向銀行貸
    款新台幣（下同）50萬元，於92年從大陸進口一批寵物用品
    ，再以信用卡和信用貸款借得50萬元，嗣因全球爆發各種傳
    染疫情，伊所購各類肉乾全被海關扣押銷毀，致損失數百萬
    元。伊向銀行申請債務協商，始知積欠債務近300萬元，且
    伊遭公司裁員，已無收入。現僅存現金3萬元，加上親友承
    諾資助之15萬元可作為破產之用，爰聲請裁定准予破產。上
    揭18萬元破產費用，因懼遭銀行扣押，故隨身攜帶，實無法
    提出存在證明，原審未予詳查即遽為駁回裁定，顯有違誤，
    應予廢棄等語。
二、按所謂破產者，乃債務人在其經濟發生困難，而無法以其清
    償能力對全部債權人清償時，為期全部債權人能公平地滿足
    其債權，由法院參與其事，強制將債務人之全部財產依一定
    程序為變價及公平分配之一般執行程序。換言之，破產制度
    之目的即在使全體債權人獲得平等滿足，則決定聲請人是否
    有宣告破產實益之關鍵即在於本件全體債權人之債權是否得
    藉聲請人宣告破產而獲得公平的滿足。次按財團債務及財團
    費用，應先於破產債權，隨時由破產財團清償之。又破產宣
    告後，如破產財團之財產不敷清償財團費用及財團債務時，
    法院因破產管理人之聲請，應以裁定宣告破產終止，破產法
    第97條及第148條分別定有明文。而依上開法條意旨以觀，
    倘債務人確係毫無財產可構成破產財團，或破產財團雖勉強
    可組成，然其破產財團之財產尚不敷清償破產財團之費用及
    財團之債務，縱使予以裁定宣告債務人破產，因其他破產債
    權人已無法藉由破產程序而受到任何清償之機會，而無從依
    破產程序清理其債務時，即無進行破產程序之必要，得以無
    宣告破產之實益為由，裁定駁回債務人破產之聲請（最高法
    院86年度台抗字第479號裁定參照）。
三、經查，抗告人陳報其積欠渣打國際商業銀行股份有限公司等
    13家銀行共計2,643,087元之債務，現有財產則為現金18萬
    元，惟抗告人並未提出任何證據證明其確有前開現金，經原
    法院裁定命提出確有該筆現金存在之證明，該裁定於96年10
    月11日寄存於警局，應認於96年10月21日發生送達之效力，
    然抗告人迄未提出該證明，抗告意旨雖謂其隨身攜帶該18萬
    元現金，然未提出相關證明文件，是抗告人無法證明其有可
    構成破產財團者之資產。縱認抗告人有18萬元現金而宣告破
    產，惟破產程序費用包括破產法第95條及第96條規定所列各
    種費用，抗告人前開財產經支出破產程序費用（至少包括破
    產管理人報酬、破產人及其家屬於破產程序期間之必要生活
    費），亦有顯難成立破產財團之情，且將使破產財團財產更
    形減少，徒使債權人之債權減少分配，其他債權人亦不可能
    因此而受有分配，即與前述破產制度之目的有違。從而，原
    法院以裁定駁回抗告人宣告破產之聲請，並無不合。抗告意
    旨指摘原裁定不當，聲明廢棄，為無理由，應予駁回。
四、據上論結，本件抗告為無理由，爰裁定如主文。
中    華    民    國    97    年    5     月    30    日
                    民事第十四庭
                        審判長法  官  張  蘭
                              法  官  鄭純惠
                              法  官  袁靜文
正本係照原本作成。
本裁定除以適用法規顯有錯誤為理由，並經本院許可外，不得再
抗告。如提起再抗告，應於收受後10日內委任律師為訴訟代理人
向本院提出再抗告狀。並繳納再抗告費新台幣１千元。
中    華    民    國    97    年    6     月    2     日
                              書記官  明祖星


司法院資訊處製作；財團法人民間司法改革基金會備份。
